臺灣橋頭地方法院民事裁定
108年度消債更字第250號
聲請人即債  李易融即李杰一
務人                
0000000000000000

0000000000000000

0000000000000000

代  理  人  王志雄  法扶律師
上列當事人因消費者債務清理事件聲請更生，本院裁定如下：
    主  文
聲請人李易融即李杰一自民國一百零九年七月二十四日下午四時
起開始更生程序。
命司法事務官進行本件更生程序。
    理  由
一、聲請意旨略以：聲請人即債務人李易融即李杰一前向金融機
    構辦理消費借貸、信用卡契約，另辦理汽車貸款等，致積欠
    無擔保債務計新臺幣（下同）1,501,925元，因無法清償債
    務，乃於民國108年6月間向最大債權金融機構遠東國際商業
    銀行股份有限公司（下稱遠東銀行）申請前置協商，惟於10
    8年10月22日前置協商不成立，因聲請人有不能清償債務或
    有不能清償之虞，復未經法院裁定開始清算程序或宣告破產
    ，爰依法聲請准予裁定更生等語。
二、按「債務人不能清償債務或有不能清償之虞者，得依本條例
    所定更生或清算程序，清理其債務。」消費者債務清理條例
    第3條（下稱消債條例）定有明文。衡以消費者與金融機構
    間債之關係之發生，係依契約自由原則及相互間之信賴為基
    礎，此為社會經濟活動得以維繫及發展之重要支柱，債務人
    經濟窘迫，固不應任其自生自滅，債權人一方之利益，仍不
    能因之摒棄不顧。是債務人於協商程序中，自應本於個人實
    際財產及收支狀況，依最大誠信原則，商討解決方案。如終
    究不能成立協商，於聲請更生或清算時，法院審酌上開條文
    所謂「不能清償或有不能清償之虞」，自宜綜衡債務人全部
    收支、信用及財產狀況，評估是否因負擔債務，而不能維持
    最基本之生活條件；所陳報之各項花費，是否確屬必要性之
    支出；如曾有協商方案，其條件是否已無法兼顧個人生活之
    基本需求等情，為其判斷之準據。
三、經查：
  ㈠聲請人前向各金融機構辦理消費貸款、信用卡契約，另辦理
    汽車貸款等致現至少積欠無擔保債務1,501,925元，前即因
    無法清償債務，而於108年10月間向最大債權金融機構遠東
    銀行申請前置協商，惟於108年10月22前置協商不成立等情
    ，有債權人清冊、財團法人金融聯合徵信中心前置協商專用
    債權人清冊、信用報告、前置協商不成立通知書、臺灣臺北
    地方法院108年度司票字第12456號本票裁定等在卷可稽，堪
    信為真實。
  ㈡聲請人現任職於日月光半導體製造股份有限公司，依108年8
    月至12月之薪資明細單所示，此期間實領薪資總額為177,38
    2元，核每月平均實領薪資35,476元，且現勞保投保薪資為3
    0,300元，107、108年度申報所得分別為587,526元、480,06
    2元，核108年度每月平均所得40,005元，名下無財產等情，
    有財產及收入狀況說明書、綜合所得稅各類所得資料清單暨
    國稅局財產歸屬資料清單、本院稅務電子閘門財產所得調件
    明細表、勞工保險被保險人投保資料表、薪資明細單、薪資
    轉帳存摺內頁等件附卷可稽。則查無聲請人有其他收入來源
    ，佐以聲請人已提出薪資明細單，則聲請人主張收入來源，
    應全非虛罔，是以扣除勞健保後之薪資明細單所示平均實領
    薪資35,476元，作為核算其現在償債能力之基礎，應能反映
    真實收入狀況。
  ㈢至支出部分，聲請人主張需扶養父母，每月支出扶養費14,00
    0元；按直系血親相互間，互負扶養之義務，民法第1114條
    第1款定有明文。查聲請人父親李○○、母親陳○○，父親於108
    年度未有所得，名下僅無殘值車輛，母親108年度所得僅14,
    080元，名下亦僅供其等居住之房屋、土地等情，有戶籍謄
    本、本院稅務電子閘門財產所得調件明細表等附卷可證，扶
    養費用部分，參照消債條例第64條之2、民法第1118、1119
    條規定，其負扶養義務之程度，亦應考量其目前身負債務之
    窘境，所負擔之扶養義務能力，自非比一般，在無其他更為
    詳實之資料可供佐證之情形下，故本院認定以109年度高雄
    市每人每月最低生活費標準之1.2倍即15,719元為標準，則
    與1名手足分擔，每月應支出之扶養費應以15,719元（計算
    式：15,719×2÷2＝15,719）為度，聲請人就此主張14,000元
    ，低於上開核算數額，應屬可採。至聲請人個人日常生活必
    要費用部分，審酌聲請人負債之現況，基於社會經濟活動之
    互賴及誠信，該日常生活所需費用，自應節制開支，不得有
    超越一般人最低生活標準之享受，否則反失衡平，本院依消
    債條例第64條之2，參酌衛福部社會司所公告歷年最低生活
    費標準，109年度高雄市最低生活費標準13,099元之1.2倍為
    15,719元，則聲請人每月最低生活費除有特殊情形並有證據
    證明者外，自宜以此為度，始得認係必要支出。而聲請人稱
    每月個人必要生活費為17,798元，已高於上開標準15,719元
    ，且其中所列雜支高達3,000元，亦未釋明其必要性，本院
    認應以上開標準15,719元列計，較為可採。
  ㈣綜上所述，以聲請人現每月之收入35,476元為其償債能力基
    準，扣除其每月個人必要生活費用15,719元、扶養費14,000
    元後僅餘5,757元，而聲請人目前負債總額1,501,925元，以
    上開餘額按月攤還結果，約21年餘期間始能清償完畢，堪認
    聲請人確有不能清償債務或有不能清償之虞之情事。從而，
    聲請人主張已不能清償債務，聲請本院准予更生，依所舉事
    證及本院調查結果，即無不合。
四、末按「法院開始更生程序之裁定，應載明其年、月、日、時
    ，並即時發生效力。」、「法院裁定開始更生或清算程序後
    ，得命司法事務官進行更生或清算程序，必要時得選任律師
    、會計師或其他適當之自然人或法人一人為監督人或管理人
    。」消費者債務清理條例第45條第1 項、第16條第1 項分別
    定有明文。本件聲請人其目前收入及財產狀況，不能履行債
    務，依聲請人其目前收入及財產狀況，未償之債務亦屬不能
    清償，有如上述。此外，復查無聲請人有消費者債務清理條
    例第46條各款所定駁回更生聲請等事由，從而，聲請人聲請
    更生，洵屬有據，應予准許，爰命司法事務官進行本件更生
    程序。
五、依消費者債務清理條例第11條第1 項、第45條第1 項、第16
    條第1 項，裁定如主文。
中　　華　　民　　國　 109　　年　　7 　　月　　24　　日
              　        　民事庭　法　官　李姝蒓
以上正本係照原本作成。
本裁定已於109年7月24日下午4時公告。
本裁定不得抗告。
中　　華　　民　　國　 109　　年　　7 　　月　　24　　日
  　                              書記官　郭南宏